臺灣臺南地方法院刑事判決　　　　　　　　　　　　　　九十年度自字第三四號
　　自　訴　人　甲○○
　　輔　佐　人　丙○○
　　被　　　告　乙○○
右列被告因誣告等案件，經自訴人提起自訴，本院判決如左：
    主  文
乙○○傷害人之身體，處有期徒刑參月，如易科罰金以參佰元折算壹日。
其餘被訴誣告部分無罪。
    事  實
一、乙○○與甲○○二人係同事，乙○○負責堆砌磚牆，甲○○則負責攪拌水泥、搬
    運磚塊予乙○○。甲○○於民國九十年三月二十一日上午十一時許，與乙○○在
    台南市○○區○○街一段四一三巷五號工地工作時，因見乙○○所站立之工作架
    板不穩固，乃好心提醒乙○○，二人因而發生言語口角，乙○○竟基於傷害之犯
    意，出手推打、毆打甲○○，雙方進而發生拉扯，致甲○○因此受有右頭皮二公
    分×二公分腫脹、頭頂頭皮一公分×一公分腫脹、右肩三公分×三公分腫脹、左
    後背三公分×二公分瘀血、左手背三公分×二公分瘀血、右小腿前側四公分×二
    公分瘀血等傷害。
二、案經被害人甲○○提起自訴。
    理  由
壹、有罪部分：
一、訊據被告乙○○固不否認有於右揭時地與甲○○因細故發生爭吵而推倒甲○○，
    雙方並發生拉扯之事實，惟矢口否認有何傷害犯行，辯稱：係甲○○先出手打伊
    耳光，且以牙齒咬伊左手手盤處，伊才動手推甲○○，甲○○所受之傷勢係伊跌
    倒所造成云云。惟查：本件自訴人因遭被告推倒、毆打而受有如事實欄所載之傷
    害等情，業據自訴人指訴綦詳，而被告亦不否認有推倒甲○○及與甲○○拉扯之
    行為，且本院質之證人丁○○，其亦證稱：「起先我不知道，後來他們大聲叫罵
    時，我過去，他二人在拉扯，我把他們拉開」等語（詳本院九十年十二月三日訊
    問筆錄），此外，並有行政院衛生署台南醫院所出具之甲○○驗傷證明書影本一
    紙附卷可按，且觀諸自訴人甲○○於本院調查中所述情節核與其受傷部位相符，
    堪認被告確有推打、毆打自訴人，並與自訴人發生拉扯，因而肇致自訴人受傷之
    結果。被告雖以前詞置辯，然倘被告僅因自訴人咬住伊左手手盤處，進而以手推
    倒自訴人，斷無造成自訴人受有如事實欄所載傷勢之可能，是被告此部分之辯解
    即與常情不合。且經本院質之證人丁○○，其亦證稱：被告與自訴人確有發生拉
    扯等語（詳本院九十年十二月三日訊問筆錄），是其上開證述內容，要不能據為
    有利於被告認定之依據。綜上所述，被告上開辯解要屬無據，不能憑信。本件事
    證明確，被告犯行洵足認定，應予依法論科。
二、核被告所為，係犯刑法第二百七十七條第一項傷害罪。爰審酌被告僅因細故口角
    而推打、毆打甲○○、甲○○所受傷害程度及其智識程度、生活狀況、目的、方
    法、所生危害並犯罪後之態度等一切情狀，量處如主文所示之刑，並諭知易科罰
    金之折算標準，以資懲儆。
貳、無罪部分：
一、自訴意旨略以：被告乙○○明知其與自訴人於九十年三月二十一日上午十一時許
    ，在台南市○○區○○街一段四一三巷五號工地發生爭執時，自訴人並無毆打致
    其受有傷害，竟誣指自訴人傷害伊，因認被告乙○○涉有誣告罪嫌云云。
二、按犯罪事實應依證據認定之，無證據不得推定其犯罪事實；不能證明被告犯罪者
    ，應諭知無罪之判決，刑事訴訟法第一百五十四條、第三百零一條第一項分別定
    有明文。又刑法上誣告罪之成立，以意圖使他人受刑事處分或懲戒處分，而為虛
    偽之告訴告發報告者為要件，所謂虛偽係指明知無此事實故意捏造而言，若告訴
    人誤認有此事實或懷疑有此事實而為申告，自不得指為虛偽，縱不能證明其所訴
    之事實為真實，致被訴人不負刑責，而告訴人本缺乏誣告之故意，即難科以本罪
    ，最高法院二十年上字第七一七號、四十年台上字第八八號、四十四年台上字第
    八九二號等判例意旨可資參照。訊據被告乙○○堅決否認有何誣告之犯行，辯稱
    ：自訴人確有傷害伊之犯行，伊並沒有捏造事實等語。
三、經查：被告乙○○與自訴人甲○○於右揭時地發生爭執並進而發生拉扯，致自訴
    人受有如前事實欄所載之傷勢，被告則受有右手及左手腕擦傷、額部頭頂有瘀傷
    等傷害，被告乙○○乃對自訴人提起告訴之事實，業經本院向台灣台南地方法院
    檢察署檢察官調取本件警訊筆錄，有該警訊筆錄影本一份在卷可稽。而被告確與
    自訴人發生拉扯乙節，亦據證人丁○○結證在卷。而衡諸常情，一般人與他人發
    生爭執拉扯，難免造成傷勢，被告據此認其所受之傷勢係自訴人所造成，而向警
    方提起告訴，實乃行使其告訴權之正當手段，其主觀上顯無捏造事實，亦無意圖
    使自訴人受刑事處分之故意而為虛偽告訴，殊難認被告有以意圖使自訴人受刑事
    處分始虛構事實而為申告，揆諸首開說明，核其所為，自與誣告罪之構成要件不
    符。此外，復查無其他積極證據，足資證明被告有自訴人所指之誣告犯行，因認
    不能證明被告犯罪，自應為被告無罪之諭知。
據上論斷，應依刑事訴訟法第三百四十三條、第三百零一條第一項、第二百九十九條
第一項前段、刑法第二百七十七條第一項、第四十一條第一項前段、罰金罰鍰提高標
準條例第一條前段、第二條，判決如主文。
中      華      民      國    九十一    年      一      月     十八     日
                                      臺灣台南地方法院刑事第二庭
                                          法  官  鄭  燕  璘
右正本證明與原本無異。
如不服本判決，應於判決送達後十日內，向本院提出上訴狀。
                                          書記官  田  富  蓉
中      華      民      國    九十一    年      一      月     十八     日
附錄本案論罪科刑法條：
刑法第二百七十七條第一項：
  傷害人之身體或健康者，處三年以下有期徒刑，拘役或一千元以下罰金。
